【裁判字號】    95,簡上,74
【裁判日期】    950829
【裁判案由】    損害賠償
【裁判全文】
臺灣彰化地方法院民事判決  95年度簡上字第74號
上  訴  人  乙○○
被上訴  人  甲○○
上列當事人間請求損害賠償事件，上訴人對於中華民國95年5月1
0日本院彰化簡易庭94年度彰簡字第545號第一審判決提起上訴，
本院於民國95年8月15日言詞辯論終結，判決如下：
    主      文
上訴駁回。
第二審訴訟費用由上訴人負擔。
    事實及理由
一、上訴人起訴及上訴主張：
  (一)被上訴人於民國94年6月30日11時30分駕駛車號A6-8646號
      自用小貨車，沿彰化縣鹿港鎮○○○路由北往南方向行駛
      ，行經沿海路與復興路、菜園路、三民路交叉路口，因過
      失撞及上訴人駕駛由沿海路由西向東方向行駛至該路口之
      車號8V-9956號自用小客車（下稱系爭汽車），致系爭汽
      車車頭受毀，上訴人因而支出修理費用新台幣（下同）
      205010元。原審判決被上訴人應負80%之過失責任，是上
      訴人依侵權行為損害賠償之法律關係，請求被告給付1640
      08元及自95年4月6日起至清償日止按年息5%計算之利息。
  (二)又系爭汽車係因遭被上訴人撞擊致車頭即引擎水箱部分毀
      損，此並不因更換新品而使價值有所增加，且甚有礙於日
      後出售之價額，則本件所更換修理之材料部分，自不能予
      以折舊論計，且系爭汽車僅使用2年10個月，並未超過5年
      之耐用年數，則原審判決汽車修理費用上訴人負擔69%、
      被上訴人負擔31%實無理由，亦與所認定過失責任比例不
      符。
  (三)況依一般經驗法則，被上訴人本應將系爭汽車修復至原使
      用狀態，上訴人於原審所提證物即估價單數紙中所列各項
      材料，均屬車損之範圍及回復原狀所必要之費用，原審就
      該請求回復原狀部分未予審酌等語。並聲明：(一)原判決廢
      棄，另判決被上訴人應給付上訴人164008元及自95年4月6
      日起至清償日止按年息5%計算之利息。(二)訴訟費用上訴人
      負擔20%，餘由被上訴人負擔。(三)請為假執行之宣告。
二、被上訴人則以：車禍之發生被上訴人雖有過失，但當時被上
    訴人有停下看兩邊均無車輛，詎上訴人突然衝出始致生碰撞
    ，且上訴人支出之修理費用顯有過高，當時被上訴人本有意
    自行修復系爭車輛，然因上訴人已將車交由車廠拆解並訂購
    零件，無法再將系爭汽車運回被上訴人之車廠修復，另更換
    之零件應予計算折舊等語置辯。並聲明：請求駁回上訴；第
    一、二審訴訟費用由上訴人負擔。
三、本件原審對於上訴人之請求，為部分勝訴之判決，而駁回上
    訴人其餘之訴，上訴人不服，提起上訴，並聲明：(一)原判決
    廢棄，另判決被上訴人應給付上訴人164008元及自95年4月6
    日起至清償日止按年息5%計算之利息。(二)訴訟費用上訴人負
    擔20%，餘由被上訴人負擔。(三)請為假執行之宣告。
四、經查：兩造就其等於前揭時、地，因行經無號誌交岔路口未
    減速慢行而互有過失致發生車禍，造成系爭汽車車頭受有損
    害，上訴人因此支出修理費用205010元之事實並無爭執，並
    據上訴人提出估價單、統一發票、台灣省彰化縣區車輛行車
    事故鑑定委員會函附鑑定意見書等件為證，堪信為真實。是
    上訴人爰依民法侵權行為之法律關係，請求被上訴人賠償其
    損害，於法係有憑據，惟有爭執者，在於賠償金額之計算。
五、按不法毀損他人之物者，被害人得請求賠償其物因毀損所減
    少之價額；且負損害賠償責任者，債權人得請求支付回復原
    狀所必要之費用，以代回復原狀，此民法第196條、第213條
    第3項分別定有明文。而請求賠償物被毀損所減少之價額，
    得以修復費用為估定標準，但以必要者為限，例如修理材料
    以新品換舊品，應予折舊，此有最高法院77年度第9次民事
    庭會議決議可為參照。準此，於車禍肇事時，被害人得請求
    行為人因此所生之損害，而賠償之範圍應以其物即汽車因毀
    損所減少之價額，或因回復原狀所應支付之必要費用，如以
    修復費用為估定標準，因修理材料、零件有新品換舊品之情
    形，自應將該部分金額予以折舊計算，是上訴人主張不應折
    舊云云，要屬誤會，不足為採。復查，系爭車輛之修理費用
    205010元，包括工資31800元、材料費用174110元，此有卷
    附上訴人所提統一發票、估價單等件可參，且系爭車輛係於
    91年9月領照使用，亦有卷附行車執照影本可稽，此距本件
    事故之時即94年6月30日止，合計使用時間約為2年10月，依
    行政院公布修正之固定資產耐用年數表所示汽車耐用年數為
    5年，按定率遞減法計算折舊，每年折舊率應有1000分之369
    ，另依營利事業所得稅查核準則第95條第6項規定「固定資
    產提列折舊採用定率遞減法者，以一年為計算單位，其使用
    期間未滿一年者，按實際使用之月數相當於全年之比例計算
    之，不滿一月者，以一月計」，系爭汽車損害之材料費用依
    前揭規定計算折舊後為48007元（小數以下4捨5入），與上
    開工資合計79807元。又依原審審酌兩造之過失程度，認上
    訴人應負20%之過失責任，被上訴人應負80%之過失責任，依
    上開比例減輕被上訴人之賠償金額後，被上訴人應給付之修
    理費為63846元（小數以下4捨5入）。
六、從而，上訴人依侵權行為損害賠償之法律關係，請求被上訴
    人給付63846元及自起訴狀繕本送達翌日即95年4月6日起至
    清償日止，按年息5%計算之利息，洵為有據，應予准許。至
    上訴人逾此部分之請求為無理由，應予駁回。原審基於同一
    法律上理由就前揭超過上開應准許部分為上訴人敗訴之判決
    ，並依職權為假執行之宣告，經核並無不合。上訴意旨指摘
    原判決不當，求予廢棄改判如上訴聲明所示，為無理由，且
    本件上訴人上訴之利益未逾民事訴訟法第466條第2項規定之
    金額，故經本院判決後，依法不得上訴第3審即告確定，故
    其假執行之聲請亦無必要，均應予駁回。
七、據上論結，本件上訴為無理由，依民事訴訟法第436條之1第
    3項、第449條第1項、第463條、第78條，判決如主文。
中    華    民    國    95    年    8    月    29     日
                民事第一庭      審判長法  官  羅培昌
                                      法  官  陳正禧
                                      法  官  葛永輝
以上正本係照原本作成。
不得上訴。
中    華    民    國    95    年    8    月    29     日
                                      書記官  田慧賢


司法院資訊處製作；財團法人民間司法改革基金會備份。
